臺灣士林地方法院刑事判決　　　　　　　 93年度訴字第719號
公　訴　人　臺灣士林地方法院檢察署檢察官
被　　　告　甲○○
上列被告因違反洗錢防制法案件，經檢察官聲請簡易判決處刑（
93年度偵緝字第184 號），本院士林簡易庭認不得逕行簡易程序
（93年度士金簡字第16號），移由本院依通常程序進行，經被告
就本案被訴事實為有罪之陳述，本院合議庭裁定改由受命法官獨
任依簡式審判程序審理，並判決如下：
    主  文
甲○○幫助掩飾因自己重大犯罪所得財物，處有期徒刑月，如
易科罰金，以佰元折算壹日。
所得財物新臺幣貳仟元沒收，如全部或一部不能沒收時，以其財
產抵償之。
    事  實
一、甲○○因缺錢花用，於民國92年2 月間某日自其友人處得知
    可藉由提供郵局帳簿及提款卡之方式而獲得新台幣（下同）
    2,000 元之代價。甲○○在能預見提供自己之金融帳戶與不
    相識者使用，可能會幫助常業詐欺集團成員掩飾因其常業詐
    欺行為所得財物之情況下，竟仍不違背其本意，於92年2 月
    14日某時前往位於臺北市大同區○○○路○ 段183 號之中華
    郵政股份有限公司台北保安郵局處（下稱台北保安郵局）申
    請開立戶名為「甲○○」，局號為000000-0，帳號為000000
    -0之帳戶，並領用該帳戶之存摺、提款卡後，於同日，在臺
    北市○○區○○路上「小紅梅茶室」內，將前開帳戶存摺、
    提款卡交付予姓名年籍不詳綽號為「眼鏡」之成年男子，並
    自該名男子處取得2,000 元之代價。而該名自稱「眼鏡」之
    男子實係某詐欺集團之成員，而該詐欺集團成員平時即以詐
    欺為常業，於取得甲○○之存摺、提款卡後，先由該常業詐
    欺集團中之某成員在中國時報分類廣告中刊載「徵男服務員
    ..... ，保月入15萬」之不實訊息，嗣乙○○於92年4 月29
    日某時見此一廣告不疑有詐即以該廣告上所留之電話與其聯
    絡，該應答乙○○電話之人實為前述常業詐欺集團之成員，
    於接獲乙○○之來電後，即向乙○○佯稱乙○○所應徵之工
    作內容為「男妓」，薪水有高達每小時16,000元，但因需預
    繳房間代墊費之故，遂要求乙○○先匯款，使乙○○陷於錯
    誤，依該名成員之指示先於同日下午2 時14分許，至新竹武
    昌街郵局匯款5, 000至甲○○前述臺北保安郵局之帳戶內，
    後該名成員又打電話予乙○○向其佯稱因需拆帳之故，遂再
    要求乙○○再匯款，乙○○仍不疑有他，分別於同日下午4
    時33分許及6 時36分許，再至前述郵局，分別各匯款15,000
    元至甲○○前開帳戶內。再隔多日後，乙○○又於92年5 月
    6 日接獲前開成員來電，向乙○○佯稱表示因可介紹工作機
    會之故，遂要求乙○○再匯款，乙○○仍不疑有詐致陷於錯
    誤，分別於同日上午11時17分許及下午1 時8 分許，至新竹
    南大路郵局及武昌街郵局，分別再匯款10,000元及20,000元
    至甲○○前開帳戶內，而該詐欺集團因而藉此隱匿該集團常
    業詐欺之犯罪所得。嗣乙○○另受該常業詐欺集團成員自稱
    「李小姐」以面談為由，要求乙○○攜帶現金10,000元及身
    份證、健保卡前往桃園縣中壢火車站交付與某一姓名年籍不
    詳之男子便於參與面試，乙○○與該名男子見面後，該名男
    子即以影印身份證及健保卡為由，於取得乙○○10,000元及
    身份證、健保卡後即不見蹤影，乙○○因等候許久未遇始知
    受騙，報警處理，嗣由臺北市政府警察局大同分局函請台北
    保安郵局將甲○○前述帳號設定為「警示帳號」，而甲○○
    於92年8 月14日下午4 時10分許前往該郵局欲以郵政儲金簿
    遺失為由申請掛失時，為該郵局人員羅存鎮發覺，經報警後
    當場查獲。
二、案經臺北市政府警察局大同分局報請臺灣士林地方法院檢察
    署檢察官偵查起訴。
    理  由
一、前揭犯罪事實，業據被告甲○○於本院審理時坦白承認，而
    被害人乙○○於上揭時間，因受詐欺集團以前揭謊言欺瞞，
    致陷於錯誤，而依詐欺集團之指示將共65,000元分5 次匯入
    被告所出售之台北保安郵局之帳戶內等情，亦經被害人乙○
    ○於警詢時指述綦詳，另被告前述帳號事後設定為「警示帳
    號」，而被告於92年8 月14日下午4 時10分許前往該郵局欲
    以郵政儲金簿遺失為由申請掛失時，始發覺等情，亦有證人
    羅存鎮於偵查時證述屬實，並有被告甲○○於台北保安郵局
    之開戶資料、被害人乙○○轉帳後所留存之國內匯款執據影
    本共5 紙及中國時報分類廣告影本2 紙等附卷可稽，足徵被
    告之自白與事實相符，堪予採信，是本件事證明確，應依法
    論科。
二、按被告甲○○行為後，洗錢防制法已於92年2 月6 日修正公
    布，並自公布後6 個月即92年8 月6 日開始施行，其中第2
    條修正為「本法所稱洗錢，係指下列行為：一、掩飾或隱匿
    因自己重大犯罪所得財物或財產上利益者。二、掩飾、收受
    、搬運、寄藏、故買或牙保他人因重大犯罪所得財物或財產
    上利益者。」，第9 條第1 項、第2 項分別修正為「犯第2
    條第1 款之罪者，處5 年以下有期徒刑，得併科新臺幣300
    萬元以下罰金（第1 項）。」、「犯第2 條第2 款之罪者，
    處7 年以下有期徒刑，得併科新臺幣500 萬元以下罰金（第
    2 項）。」，修正前洗錢防制法第2 條則規定為「本法所稱
    洗錢，係指下列行為：一、掩飾或隱匿因自己或他人重大犯
    罪所得財物或財產上利益者。二、收受、搬運、寄藏、故買
    或牙保他人因重大犯罪所得財物或財產上利益者。」，修正
    前同法第九條第一項規定則為「洗錢者，處5 年以下有期徒
    刑，得併科新臺幣300 萬元以下罰金。」，經比較新舊法之
    結果，裁判後之法律即新法對於被告甲○○並無不利，依刑
    法第2 條第1 項之規定，應適用修正後之洗錢防制法之規定
    。查本件被告甲○○係基於幫助之犯意，將前開帳戶提供予
    該名自稱「眼鏡」之男子所屬之詐欺集團使用，而幫助該集
    團成員於為常業詐欺之犯行時，掩飾因其常業詐欺行為後所
    得財物之行為，是核被告所為，係犯刑法第30條第1 項、洗
    錢防制法第9 條第1 項之幫助掩飾因自己重大犯罪所得財物
    罪。又被告於本院審理時自白犯罪，應依洗錢防制法第9 條
    第5 項之規定，減輕其刑。而被告以幫助意思將其之存摺、
    提款卡交與該名「眼鏡」之男子，供該名男子所屬詐欺集團
    成員掩飾該集團因自己常業詐欺行為所得財物之犯行，係屬
    幫助犯，應依刑法第30條第2 項之規定，減輕其刑，並遞減
    之。爰審酌被告因需款花用而出售帳戶之犯罪動機、目的、
    手段、提供帳戶供他人掩飾犯罪所得，助長他人犯罪，增加
    查緝困難，且危害財產交易安全之犯罪所生損害，及犯罪後
    坦承犯行之態度等一切情狀，量處如主文第一項所示之刑，
    並諭知易科罰金折算標準。末按犯洗錢防制法第9 條之罪者
    ，因犯罪所得財物或財產上利益，除應發還被害人或第三人
    者外，不問屬於犯人與否，沒收之。如全部或一部不能沒收
    時，追徵其價額或以其財產抵償之。所謂因犯罪所得財物，
    包括因犯罪取得之報酬在內，同法第12條第1 項、第4 條第
    2 款分別定有明文。又刑法或其特別法所謂追徵其價額，必
    限於所得為金錢以外之其他財物，因無法追繳，使其繳納與
    原財物相當之價額，以替代原財物之追繳者，始有追徵其價
    額之必要；如犯罪所得財物為金錢，即不生追徵價額之問題
    ，而應以其財產抵償之，有最高法院90年度臺上字第1195號
    判決意旨參照，是被告出售前述帳戶所得之2,000 元之代價
    ，應依前開規定予以沒收，如全部或一部不能沒收時，以其
    財產抵償之，附此敘明。
據上論斷，應依刑事訴訟法第452 條、第273 條之1 第1 項、第
299 條第1 項前段、洗錢防制法第9 條第1 項、第5 項後段、第
12條第1 項，刑法第11條、第2 條第1 項、第30條第1 項、第2
項、第41條第1 項前段，罰金罰鍰提高標準條例第2 條，判決如
主文。
本案經檢察官王碧霞到庭執行職務。
中　　華　　民　　國　　94　　年　　6 　　月　　17　　日
                  刑事第二庭法  官  莊明達
以上正本證明與原本無異。
如不服本判決，應於判決送達後10日內，向本院提出上訴狀。
                            書記官  陳玉瓊
中　　華　　民　　國　　94　　年　　6 　　月　　17　　日
附錄本案論罪科刑法條全文：
洗錢防制法第2條：
本法所稱洗錢，係指下列行為：
一、掩飾或隱匿因自己重大犯罪所得財物或財產上利益者。
二、掩飾、收受、搬運、寄藏、故買或牙保他人因重大犯罪所得
    財物或財產上利益者。
洗錢防制法第9條：
犯第2 條第1 款之罪者，處5 年以下有期徒刑，得併科新臺幣三
百萬元以下罰金。
犯第2 條第2 款之罪者，處7 年以下有期徒刑，得併科新臺幣五
百萬元以下罰金。
以犯前2 項之罪為常業者，處3 年以上10年以下有期徒刑，得併
科新臺幣一百萬元以上一千萬元以下罰金。
法人之代表人、法人或自然人之代理人、受雇人或其他從業人員
，因執行業務犯前3 項之罪者，除處罰行為人外，對該法人或自
然人並科以各該項所定之罰金。但法人之代表人或自然人對於犯
罪之發生，已盡力監督或為防止行為者，不在此限。
犯前4 項之罪，於犯罪後6 個月內自首者，免除其刑；逾6 個月
者，減輕或免除其刑；在偵查或審判中自白者，減輕其刑。
